【裁判字號】    90,訴,1037
【裁判日期】    920710
【裁判案由】    損害賠償
【裁判全文】
臺灣嘉義地方法院民事判決  九十年度訴字第一○三七號
    原      告
    即反訴被告    聖豐交通事業股份有限公司
    法定代理人    甲○○
    訴訟代理人    陳明
    反訴  被告    乙○○      .
    被      告
    即反訴原告    丙○○      .
    訴訟代理人    莊安田律師
    複  代理人    邱創典律師
右當事人間請求損害賠償事件，經臺灣雲林地方法院移送前來（九十年訴字第六七一
號），本院判決如左：
    主      文
被告應給付原告新台幣貳拾陸萬仟玖佰拾陸元，及自民國九十年十月三十日起至
清償日止，按年息百分之五計算之利息。
原告其餘之訴駁回。
訴訟費用由被告負擔二十五分之十二，餘由原告負擔。
原告勝訴部分於原告以新台幣玖萬元供擔保後，得假執行。
原告其餘假執行之聲請駁回。
反訴被告應連帶給付反訴原告新台幣壹拾玖萬捌仟捌佰陸拾肆元，及自民國九十一年
九月二十日起至清償日止，按年息百分之五計算之利息。
反訴原告其餘之訴駁回。
反訴訴訟費用由反訴被告連帶負擔二十五分之七，餘由反訴原告負擔。
反訴原告勝訴部分反訴原告以新台幣陸萬陸仟元供擔保後，得假執行。
反訴原告其餘假執行之聲請駁回。
    事      實
甲、本訴部分：
壹、原告聖豐交通事業股份有限公司（下稱聖豐公司）方面：
  一、聲明：（一）被告應給付原告新台幣（下同）一百萬元，及自起訴狀繕本送達
      翌日起至清償日止，按年息百分之五計算之利息。（二）願供擔保，請准宣告
      假執行。
  二、陳述：被告丙○○於民國八十九年十二月廿八日駕駛ＦＧ－１６５８號自小客
      車，行經嘉義縣朴子市○○○路與四維路口時，因過失撞及原告所僱用司機即
      反訴被告乙○○所駕駛６Ｋ－９６９號曳引車，致該車受損，經送修支出必要
      之修復費用共一百萬元（估價單所列工資為七萬九千元、車頭及材料費用共八
      十四萬九千六百元，共計九十二萬八千六百元），爰依民法侵權行為法律關係
      ，請求如訴之聲明所示。
  三、證據：提出估價單二份、照片十七幀、收據發票十四紙。聲請訊問證人即修車
      廠負責人許進平。
貳、被告方面：
  一、聲明：原告之訴駁回。
  二、陳述：
  （一）本件肇事責任係因原告所僱用司機乙○○，於八十九年十二月二十八日晚間
        十一時三十分許，駕駛車號六Ｋ─九六九號曳引車，沿嘉義縣朴子市○○○
        路由南向北方向行駛，途經朴子市○○○路與四維路之設有閃光黃燈交岔路
        口時，本應注意行車速度應依標誌，並應減速慢行，注意安全，小心通過，
        而該地段限速四十公里，且依當時又無不能注意之情形，竟疏於注意遵速並
        減速行駛，猶以時速七十公里以上速度超速行駛，因而撞及被告所駕駛之車
        號ＦＧ─一六五八號自小客車，致被告受有右耳與右顳擦傷、裂傷各一公分
        、右肩擦傷一公分、右背瘀腫二處五公分×三公分、三公分×二公分之傷害
        ；刑事部分反訴被告乙○○亦經鈞院以九十年交易字第一○四號判決，依業
        務過失傷害罪判處拘役五十日，故過失責任應在於反訴被告乙○○。即使被
        告亦同有過失責任，反訴被告乙○○係肇事主因，爰依過失相抵規定主張免
        除之。
  （二）原告主張之車頭換新費用須七十三萬元過高，且其餘材料費用亦過高。
  三、證據：提出刑事判決書一份。
乙、反訴部分：
壹、反訴原告部分：
  一、聲明：（一）、反訴被告應連帶給付反訴原告七十一萬零九百三十八元，及自
      九十一年九月二十日起至清償日止，按年息百分之五計算之利息。（二）反訴
      原告願供擔保，請准宣告假執行。
  二、陳述：
  （一）反訴被告乙○○係反訴被告聖豐公司所僱用之人，因執行職務過失肇事致反
        訴原告所有之ＦＧ─一六五八號自小客車毀損報廢、受有右耳與右顳擦傷、
        裂傷各一公分、右肩擦傷一公分、右背瘀腫二處五公分×三公分、三公分×
        二公分之傷害，反訴被告聖豐公司、反訴被告乙○○應連帶負損害賠償責任
        。爰依民法第一百八十四條、第一百八十八條請求如反訴訴之聲明所示。
  （二）反訴原告所受損害如下：(1)醫療費用八千一百三十八元。(2)反訴原告所有之
        ＦＧ－１６５８號汽車，係於八十九年八月廿八日以三十五萬元購入，於此
        次車禍中全部燒燬，損失卅五萬元。(3)反訴原告因車禍腦震盪住院，且無法
        上班，自八十九年十二月廿九日起至九十年二月十日止，共四十四日，每日
        工資為一千二百元，損失共五萬二千八百元。(4)反訴原告因車禍腦震盪致住
        院數日，日後常感頭暈，精神受有痛苦，爰請求精神慰藉金三十萬元。綜上
        ，合計請求七十一萬零九百三十八元。至於ＦＧ－１６５８汽車之強制汽車
        責任險，僅領取一千零二十七元。
  三、證據：提出醫療費用證明書、汽車買賣合約書、診斷證明書、在職證明書等影
      本、汽車報廢證明、汽車異動登記書各一份。聲請傳訊證人即反訴原告之僱用
      人廖貴龍。
貳、反訴被告聖豐公司部分：
  一、聲明：反訴原告之訴駁回。
  二、陳述：對反訴原告請求金額、領取強制汽車責任險保險金為一千零二十七元、
      臺灣省嘉雲區車輛行車事故鑑定委員會鑑定結果均無意見。
   三、證據：提出ＦＧ－１６５８汽車保險賠款單據一份。
參、反訴被告乙○○部分：
  一、聲明：反訴原告之訴駁回。
  二、陳述：對反訴原告請求金額、臺灣省嘉雲區車輛行車事故鑑定委員會鑑定結果
      均無意見。
  三、證據：未提出任何證據。
丙、本院依職權向嘉義縣朴子分局調取車禍經過筆錄及道路交通事故調查報告表。送
    臺灣省嘉雲區車輛行車事故鑑定委員會鑑定。函行政院衛生署朴子醫院（下稱朴
    子醫院）查被告丙○○住院治療、不能工作期間及醫療費用數目。函財政部臺灣
    省南區國稅局嘉義縣分局查詢丙○○及乙○○財產歸戶清單及所得稅申報資料。
    函交通部公路總局嘉義區監理所查詢ＦＧ－１６５８汽車於八十九年間辦理過戶
    資料。調閱本院刑事庭九十年交易字第一○四號判決偵審卷宗。
    理      由
一、原告聖豐公司即反訴被告起訴主張：被告丙○○於八十九年十二月廿八日駕駛Ｆ
    Ｇ－１６５８號自小客車，行經嘉義縣朴子市○○○路與四維路口時，因未注意
    閃光紅燈處應停車再開，並讓幹道車先行，過失撞及原告所僱用司機即反訴被告
    乙○○所駕駛６Ｋ－９６９號曳引車，致該車受損，經送修支出必要之修復費用
    共一百萬元，爰依民法侵權行為法律關係，請求如訴之聲明所示。
二、被告即反訴原告則以：本件肇事責任係因反訴被告乙○○駕駛車號六Ｋ─九六九
    號曳引車途經朴子市○○○路與四維路之設有閃光黃燈交岔路口時，未注意遵守
    時速四十公里速限、減速行駛，猶以時速七十公里以上速度超速行駛，因而撞及
    被告所駕駛之車號ＦＧ─一六五八號自小客車，致被告受有右耳與右顳擦傷、裂
    傷各一公分、右肩擦傷一公分、右背瘀腫二處五公分×三公分、三公分×二公分
    之傷害；刑事部分反訴被告亦經鈞院以九十年交易字第一○四號判決，依業務過
    失傷害罪判處拘役五十日，故過失責任應在於反訴被告乙○○。即使被告亦同有
    過失責任，反訴被告乙○○係肇事主因，爰依過失相抵規定主張免除之等語，資
    為抗辯。並提起反訴主張：反訴被告乙○○係反訴被告聖豐公司所僱用之人，因
    執行職務過失肇事，反訴被告聖豐公司、乙○○應連帶負損害賠償責任。爰依民
    法第一百八十四條、第一百八十八條請求如反訴訴之聲明所示。
三、反訴被告乙○○則未提出任何書狀或陳述，僅以聲明請求駁回反訴原告之訴。
四、查反訴被告乙○○係受僱於聖豐公司之司機，以駕駛車輛為其業務，其於八十九
    年十二月二十八日晚間十一時三十分許，駕駛車號６Ｋ－９６９號曳引車，沿嘉
    義縣朴子市○○○路由南向北方向行駛，途經朴子市○○○路與四維路之設有閃
    光黃燈交岔路口時，以時速七十公里以上速度行駛，適有被告駕駛ＦＧ－１６５
    ８車號汽車，沿朴子市○○路由西向東方向行駛，途經上開設有閃光紅燈交岔路
    口，二車剎車不及，６Ｋ－９６９號曳引車車頭左側撞及ＦＧ－１６５８號汽車
    左側致二車毀損、被告受有右耳與右顳擦傷、裂傷各一公分、右肩擦傷一公分、
    右背瘀腫二處五公分×三公分、三公分×二公分之傷害等事實，業據原告提出照
    片十七幀在卷可查，被告提出診斷證明書、汽車報廢證明、汽車異動登記書各一
    份為證，復經本院依職權向嘉義縣朴子分局調取車禍經過筆錄及道路交通事故調
    查報告表，查核無誤，復為兩造所不爭執，自堪信為真實。
五、按駕駛人應遵守道路交通標誌、標線、號誌之指示；又按閃光紅燈表示「停車再
    開」，車輛應減速接近，先停止於交岔路口前，讓幹道車優先通行後認為安全時
    ，方得續行；道路交通安全規則第九十條、道路交通標誌標線號誌設置規則第二
    百十一條第一項第二款定有明文；本件肇事路段速限為時速四十公里，當時天候
    為晴天、夜間有照明、視距良好、路面為乾燥、無缺陷、無障礙物等情形，此有
    道路交通事故調查報告表一紙附於警卷可按，並無不能注意之情事，被告行經該
    路段時，竟疏未注意先停止於該交岔路口前，讓幹道車優先通行後認為安全時，
    方得續行，應同為肇事原因，而同負過失責任，原告主張被告過失駕車行為，致
    原告車輛毀損等情，堪信為真實。次按行車速度，依標誌之規定，無標誌者，在
    市區道路，時速不得超過四十公里，又駕駛人應遵守道路交通標誌、標線、號誌
    之指示，而閃光黃燈表示「警告」，車輛應減速接近，注意安全，小心通過，道
    路交通安全規則第九十三條第一項第一款、第九十條、道路交通標誌標線號誌設
    置規則第二百十一條第一項第一款，分別定有明文，反訴被告乙○○於右揭時、
    地駕駛，並無不能注意之情事，其竟疏未注意減速慢行，猶超速行駛，肇致本件
    事故，其應負過失甚明；另反訴被告乙○○因業務過失傷害罪，經本院判處拘役
    五十日確定等情，亦有本院九十年交易字第一○四號刑事判決一份可憑，況臺灣
    省嘉雲區車輛行車事故鑑定委員會鑑定結果亦同此認定，有該會九十一年三月七
    日嘉鑑字第九一○一四八號函附鑑定意見書一份在卷可稽（見本院卷第四六至四
    八頁），反訴原告主張反訴被告乙○○過失駕車行為，致反訴原告車毀人傷等情
    ，自堪信為真實。
六、按受僱人因執行職務，不法侵害他人之權利者，由僱用人與行為人連帶負損害賠
    償責任，民法第一百八十八條第一項前段定有明文。查反訴被告乙○○，其過失
    駕車肇事行為，致生反訴原告車毀人傷之結果，有相當因果關係，已如前述，反
    訴被告聖豐公司對反訴原告自應連帶負損害賠償之責。又按因故意或過失，不法
    侵害他人之權利者，負損害賠償責任；又汽車、機車或其他非依軌道行駛之動力
    車輛，在使用中加損害於他人者，駕駛人應賠償因此所生之損害；又不法侵害他
    人之身體或健康者，對於被害人因此喪失或減少勞動能力，或增加生活上之需要
    時，應負損害賠償責任；另不法侵害他人之身體、健康、名譽或自由者，被害人
    雖非財產上之損害，亦得請求賠償相當之金額；又不法毀損他人之物者，應向被
    害人賠償其物因毀損所減少之價額；民法第一百八十四條第一項前段、第一百九
    十一條之二前段、第一百九十三條第一項及同法第一百九十五條第一項前段、第
    一百九十六條分別定有明文。茲就本反訴原告請求損害之金額是否合理，審酌如
    下：
（一）本訴部分：原告主張其所有６Ｋ－９６９曳引車毀損，合計必要修復費用為一
      百萬元，並提出工資及零件材料之估價單各一份為證（見臺灣雲林地方法院卷
      第五、六頁），經核該估價單工資部分估價金額為七萬九千元，零件（含車頭
      ）材料部分為八十四萬九千六百元，合計共九十二萬八千六百元，原告主張一
      百萬元，逾估價單數額部分，已乏其據，核先敘明。次查，原告主張零件部分
      修復費用為八十四萬九千六百元，固經證人即大吉汽車保養廠負責人許進平到
      庭證述明確（見本院卷第一二二頁），被告雖爭執其數目過高，惟未提出其它
      證據或鑑定機關反證，原告主張零件修復費用數額，自堪信實；惟查原告所有
      ６Ｋ－９６９曳引車，係八十七年三月出廠，有本院依職權自電子監理所網站
      查詢資料一份可按，距肇事時（八十九年十二月廿八日），已有二年十月車齡
      （未滿一月以一月計，即二點八三年），依七十九年一月十二日行政院修正發
      布之固定資產耐用年數表，上開聯結車即營業大貨曳引車之耐用年限為五年，
      依平均法計算其折舊額（所得稅法第五十一條及該法施行細則第四十八條第一
      款參照），上開零件部分之殘存價額為十四萬一千六百元（849600÷（5＋1）
      ＝141600）；零件總折舊額為四十萬零七百二十八元【（000000－000000）×
      2.83/5＝400728】，故折舊後價值為四十四萬八千八百七十二元（000000－
      000000＝448872），加上工資七萬九千元，則原告得請求被告賠償之金額為五
      十二萬七千八百七十二元，逾此範圍之請求，則無理由。
（二）反訴部分：
    (1)醫療費用部分：反訴原告主張支出醫療費用共八千一百三十八元，並提出醫療
      費用證明書一份為證（本院卷第廿頁），為反訴被告所不爭執，復經本院審核
      結果，均確實為治療上之必要費用，應予准許。
    (2)汽車毀損部分：反訴原告主張ＦＧ－１６５８號汽車為其所有，於本件車禍受
      撞嚴重損害不堪使用毀損在案，並提出汽車報廢證明、汽車異動登記書各一份
      為證，足認系爭汽車之回復原狀顯有重大困難，反訴原告請求金錢賠償，自無
      不合。反訴原告主張前開汽車係於八十九年八月廿八日，以三十五萬元購得，
      並提出汽車買賣合約書、汽機車異動登記書各一紙為證，此為反訴被告所不爭
      執；又依行政院所頒固定資產耐用年數表及固定資產折舊率之規定，自用車之
      耐用年數為五年，依平均每年折舊千分之二百，從而反訴原告購入系爭小客車
      （八十九年八月廿八日）至本件案發當日（八十九年十二月二十八日），應折
      舊四個月，即零點三三年（小數點以下，四捨五入），又自小客車耐用年數為
      五年，故該汽車於受損害時所剩餘之殘餘價值，應為三十三萬零七百五十元【
      350000÷（5＋1）＝58333；350000－（58333×0.33）＝330750】，故反訴原
      告就此部分之損害金額以三十三萬零七百五十元範圍內為適當，超過此部分之
      請求，則非有據。
    (3)工作所得損失部分：反訴原告主張因受傷就醫療養共四十四日不能工作，受傷
      前工作係於日新億實業股份有限公司（下稱日新億公司）從事鈑金維護工作，
      日薪一千二百元一情，固經其僱主廖貴龍證述，惟本院依職權財政部臺灣省南
      區國稅局嘉義縣分局查詢反訴原告所得稅申報資料結果，其九十年度受僱於日
      新億公司年所得為二十五萬八千五百五十九元，此有該局九十二年一月廿二日
      南區國稅嘉縣二字第○九二○○○一七○號函可按（見本院卷第一○○頁），
      為兩造所不爭，堪予信實，故其日薪僅為七百零八元（角以下四捨五入），其
      每日收入逾此部分之數額，自非足採。次查，反訴原告主張其受有腦震盪之傷
      害，有四十四日無法工作，惟經本院依職權向朴子醫院函查結果，恢復工作能
      力之休養期間為二週，此有該院九十一年七月二日九十一年朴醫歷字第二三九
      ○號函一份附卷可稽（見本院卷第七三頁），反訴原告逾此日數之主張，尚非
      有據。從而，其不能工作期間之損失，為九千九百十二元（708×14＝9912）
      ，逾此部分之主張，則無理由。
    (4)精神慰撫金部分：本件反訴原告因本件車禍受有右耳與右顳擦傷、裂傷各一公
      分、右肩擦傷一公分、右背瘀腫二處五公分×三公分、三公分×二公分之傷害
      ，須療養至少一週等情，已如前述，其受有精神上痛苦甚明。爰審酌反訴原告
      國小畢業，為日新億公司鈑金維護人員，年收入約二十六萬元，名下另有汽車
      一輛，反訴被告乙○○，係國小畢業，係受僱於聖豐公司之司機，年收入約三
      十萬元，名下並無財產，此有前揭財政部臺灣省南區國稅局嘉義縣分局函可按
      ，以及兩造之身分、地位、經濟能力、反訴原告於受傷診療過程中所受身體、
      精神上之痛苦等一切情狀，認反訴原告得請求之慰撫金以於五萬元之範圍內為
      適當，逾此部分，尚非合理。
    (5)準此，反訴原告因本件車禍所受之損害為三十九萬八千八百元（8138＋330750
      ＋9912＋50000＝398800），逾此部分，則屬過高。
    (6)末查，反訴原告等已自認已自保險公司領取汽車強制保險理賠款一千零七十二
      元，此有匯款明細一份可查，為反訴被告所不爭執，堪予信實。此部分依強制
      汽車責任保險法第三十條規定，視為加害人損害賠償金額之一部，自應扣除，
      故反訴原告所得請求者為三十九萬七千七百二十八元（000000－0000＝397728
      ）。
七、惟按損害之發生或擴大，被害人與有過失者，法院得減輕賠償金額，或免除之。
    前開規定，於被害人之代理人或使用人與有過失者，準用之；民法第二百一十七
    條第一項定有明文。本院審酌肇事當時被告即反訴原告違反於閃光紅燈應「停車
    再開」，車輛應減速接近，先停止於交岔路口前，讓幹道車優先通行後認為安全
    時，方得續行之規定，另反訴被告乙○○違反於市區道路，時速不得超過四十公
    里，過閃光黃燈應減速接近，注意安全，小心通過之規定等情形觀之，雙方造成
    車禍結果之原因力應相同，臺灣省嘉雲區車輛行車事故鑑定委員會鑑定結果亦同
    此認定，亦有該會九十一年三月七日嘉鑑字第九一○一四八號函附鑑定意見書一
    份在卷可稽（見本院卷第四六至四八頁），綜上，被告即反訴原告、反訴被告乙
    ○○應負擔過失比例，各應以二分之一為合理，揆諸前揭規定，反訴被告聖豐公
    司亦同負二分之一過失比例。
八、綜上，本訴部分，原告因本件車禍所受物之損害為五十二萬七千八百七十二元，
    又被告過失比例為二分之一計算，被告應負擔之損害金額為二十六萬三千九百三
    十六元，從而，原告本於侵權行為法律關係，請求被告給付原告二十六萬三千九
    百三十六元，及自起訴狀繕本送達翌日即九十年十月卅日起至清償日止，按年息
    百分之五計算之利息，即無不合，應予准許，逾此部分之請求，則無理由，應予
    駁回。另反訴部分，反訴原告因本件車禍所得請求損害為三十九萬七千七百二十
    八元，以本件反訴被告過失比例為二分之一計算，反訴被告應連帶負擔之損害金
    額為十九萬八千八百六十四元，從而，反訴原告本於侵權行為法律關係，請求反
    訴被告連帶給付十九萬八千八百六十四元，及自九十一年九月二十日起至清償日
    止，按年息百分之五計算之利息，即無不合，應予准許；逾此部分之請求，則無
    理由，應予駁回。
九、本訴及反訴兩造均陳明願供擔保，請准宣告假執行，經核有關本訴原告及反訴原
    告勝訴部分，合於法律規定，爰分別酌定相當之擔保金額予以准許；至於本訴及
    反訴原告其餘假執行之聲請，因訴之駁回而失所附麗，應予駁回，附此敘明。
十、本件事證已臻明確，兩造其餘攻擊防禦方法及所提未經援用之證據，經本院審酌
    後，認為均不足以影響本判決之結果，自無逐一詳予論駁之必要，併此敘明。
十一、據上論結，原告之訴為一部有理由、一部無理由，反訴原告之訴為一部有理由
      ，一部無理由，依民事訴訟法第七十九條但書、第八十五條第二項、第三百九
      十條第二項，判決如主文。
中      華      民      國    九十二    年      七      月      十      日
~B臺灣嘉義地方法院民事第一庭
~B    法      官  蔡  廷  宜
右為正本係照原本作成
如對本判決上訴須於判決送達後廿日內向本院提出上訴狀
中      華      民      國    九十二    年      七      月      十      日
~B    書記官  賴琪玲


司法院資訊處製作；財團法人民間司法改革基金會備份。
